【裁判字號】    89,自,535
【裁判日期】    890807
【裁判案由】    詐欺
【裁判全文】
臺灣臺中地方法院刑事裁定                          八十九年度自字第五三五號
    自  訴  人  甲○○
    被      告  乙○○
右列被告因詐欺案件，經自訴人提起自訴，本院裁定如左：
    主  文
自訴駁回。
    理  由
一、自訴意旨如附件自訴狀所載。
二、按法院或受命法官於自訴案件第一次審判期日前訊問及調查結果，如認為案件有
    刑事訴訟法第二百五十二條至第二百五十四條之情形者，得以裁定駁回其自訴，
    同法第三百二十六條第三項定有明文。
三、自訴人認被告涉有詐欺罪嫌，無非係以其持有被告簽發之支票，嗣屆期提示不獲
    兌現為憑。
四、惟按刑法第三百三十九條第一項詐欺罪之成立，以意圖為自己或第三人不法之所
    有，以詐術使人將本人或第三人之物交付為要件。若其所用方法，不能認為詐術
    ，亦不致使人陷於錯誤，即不構成本罪。且按自訴被告犯罪者，除應具體說明被
    告犯罪事實外，尚應提出適於憑以認定犯罪之証據，以為法院調查，審認之依據
    。反之，被告否認犯罪，除就自訴人所提之証據，提出反証或証明該項事証並非
    真實者外，就其本身並無如自訴人所舉之犯罪時，因此項消極未犯罪之事，被告
    無從舉証，自不負舉証責任。最高法院四十六年台上字第二六０號及七十四年台
    上字第三六四五號分別著有判例可資參照。
五、訊據被告乙○○堅決否認有自訴人所指之犯行，辯稱：伊未向自訴人借錢，伊係
    將票係借予友人王清華使用，王清華如何使用伊不知情，並未詐欺自訴人等語。
    經查，自訴人於本院調查時到庭陳稱：支票是王清華持之向我借款的，錢亦是交
    給王清華，是本案並非被告持票借款甚明。雖自訴人另指被告明知其票據紀錄不
    佳仍出借支票予他人，不無詐欺之虞云云，惟查自訴人陳稱王清華係於八十八年
    九、十月間持票向伊借款，然被告之支票帳戶係於八十九年一月十四日始列為拒
    絕往來戶，此有台中市票據交換所八十九年七月二十八日中市票交字第八九一一
    八九號函在卷可稽，顯然王清華持票向自訴人借款時，被告之支票帳戶尚未列為
    拒絕往來戶；況按支票得為自由轉讓，本案自訴人借款之對象為王清華，即其之
    所以願意交付款項乃因王清華之故，實無從苛求發票人須就持票人之行為負責，
    自難僅以王清華持被告簽發之支票借款即據以推測二人間有共犯關係。是本件僅
    係被告須負發票人責任之民事問題，要難認定被告涉有詐欺犯行。此外，亦查無
    其他事證足認被告有詐欺犯行，被告之犯罪嫌疑自屬不足，揆諸首開說明，本件
    自訴應予駁回。
六、據上論結，應依刑事訴訟法第三百二十六條第三項、第二百五十二條第十款，裁
    定如主文。
中      華      民      國    八十九    年      八      月      七      日
                              臺灣臺中地方法院刑事第二庭
                                      法  官  吳  幸  芬
右正本證明與原本無異。
如不服本裁定，應於送達後五日內向本院提出抗告狀（須附繕本），抗告於台灣高等
法院台中分院。
                                      書記官
中      華      民      國    八十九    年       八     月     八       日


司法院資訊處製作；財團法人民間司法改革基金會備份。
